【裁判字號】    98,上訴,1621
【裁判日期】    981208
【裁判案由】    妨害公務等
【裁判全文】
臺灣高等法院刑事判決                98年度上訴字第1621號
上  訴  人
即  被  告  丁○○
                      樓之3
                    （現另案在臺灣桃園監獄執行中）
上列上訴人因妨害公務等案件，不服臺灣桃園地方法院98年度訴
字第44號，中華民國98年2月27日第一審判決（起訴案號：臺灣
桃園地方法院檢察署97年度偵字第19980號），提起上訴，本院
判決如下：
    主  文
原判決撤銷。
丁○○無罪。
    理  由
一、公訴意旨略以：被告丁○○隨身攜帶制式槍枝（槍砲部分另
    案偵辦），適海巡署台中機動查緝隊接獲線報得知被告丁○○於桃園市之藏匿處所出沒，並派查緝隊員前往該處埋伏守
    候，於民國97年8月9日凌晨2時許，在桃園市○○路○段157
    號前處，發現丁○○駕駛之車牌號碼9491-VR號自用小客車
    ，台中機動查緝隊警員甲○○、乙○○即駕駛車牌號碼7402
    -FX號偵防車上前表明警員身分並喝令被告丁○○下車接受
    盤查，詎被告丁○○為免持有槍砲之犯行為警查獲，竟基於
    對於公務員依法執行職務時施強暴、毀損公物及傷害之犯意
    ，明知車牌號碼7402-FX號偵防車攔阻在前，仍駕駛車牌號
    碼9491-VR號自用小客車衝撞車牌號碼7402-FX號之偵防車，
    致甲○○受有頭部外傷併頭皮撕裂傷約2公分之傷害；乙○○受有左眼瞼撕傷約1.5公分、右前臂挫擦傷等傷害，及車
    牌號碼7402-FX號之偵防車左前車頭毀損。嗣在桃園市○○
    路與民富八街口，經警合力圍捕，並在被告丁○○身上查獲
    制式手槍1支、子彈9顆、海洛因2包(持有海洛因部分另案偵
    辦理)、姆指銬1付及行動電話1支。因指被告涉犯刑法第135
    條第1項妨害公務、第138條毀損公物、第277條第1項傷害罪
    罪嫌。
二、按犯罪事實應依證據認定之，無證據不得認定犯罪事實；又
    不能證明被告犯罪者，應諭知無罪之判決，刑事訴訟法第15
    4條第2項、第301條第1項分別定有明文。又按告訴人之告訴
    ，係以使被告受刑事訴追為目的，是其陳述是否與事實相符
    ，仍應調查其他證據以資審認（最高法院52年台上字第1300
    號判例意旨參照）。而事實之認定，應憑證據，如未能發現
    相當證據，或證據不足以證明，自不能以推測或擬制之方法
    ，以為裁判基礎；所謂認定犯罪事實之證據，係指足以認定
    被告確有犯罪行為之積極證據而言，如未發現相當證據，或
    證據不足以證明，自不能以推測或擬制之方法，以為裁判基
    礎。且刑事訴訟上證明之資料，無論其為直接證據或間接證
    據，均須達於通常一般人均不致於有所懷疑，而得確信其為
    真實之程度，始得據為有罪之認定，若其關於被告是否犯罪
    之證明未能達此程度，而有合理性懷疑之存在，致使無從形
    成有罪之確信，根據「罪證有疑，利於被告」之證據法則，
    即不得遽為不利被告之認定，最高法院76年台上字第4986號
    判例、40年台上字第86號判例意旨足資參照。又依刑事訴訟
    法第161條第1項之規定：檢察官就被告犯罪事實，應負舉證
    責任，並指出證明之方法。因此，檢察官對於起訴之犯罪事
    實，應負提出證據及說服之實質舉證責任。倘其所提出之證
    據，不足為被告有罪之積極證明，或其指出證明之方法，無
    從說服法院以形成被告有罪之心證，基於無罪推定之原則，
    自應為被告無罪判決之諭知，亦有最高法院92年台上字第
    128號判例要旨足參。
三、檢察官指被告丁○○涉犯上開妨害公務、毀損公物、傷害罪
    嫌，無非是以證人甲○○、乙○○之證詞、敏盛綜合醫院診
    斷證明書2紙及道路交通事故現場圖、現場照片16幀等件為
    其論據。然訊之上訴人即被告丁○○堅決否認有何妨害公務
    、毀損公物、傷害犯行，辯稱伊是車子停在現場，被警察的
    車子撞，以致伊當場昏厥重傷，沒有任何妨礙公務之強暴行
    為，伊沒有開車衝撞警察，伊在原審自白犯罪，是因原審法
    官根本不聽伊辯解等語。經查：
  (一)本件係海巡署台中機動查緝隊接獲被告犯罪情資後進行監聽
    ，而得知被告將於97年8月9日前往其女友丙○○位於桃園市
    ○○路○段157號4樓住處（即現場照片內中信房屋樓上），
    即前往該處埋伏，其中一組員警埋伏在丙○○住處樓下，另
    一組則埋伏於上址對街永和豆漿店，而員警甲○○則駕駛車
    牌號碼7402-FX號偵防車搭載員警乙○○（坐在副駕駛座）
    、劉科志（坐在後座）停在大業路東往西方向路旁埋伏，並
    由另一組員警駕駛9U-8375號箱型車停在民富八街南往北方
    向（即往大業路方向）路旁埋伏。嗣被告果於同日凌晨2時
    許，駕駛車牌號碼9491-VR號自用小客車，停在桃園縣桃園
    市○○路○段157號前等丙○○拿東西上車，嗣於丙○○自住
    處下樓時，由埋伏在上址樓下之員警逮捕丙○○，並由埋伏
    於上址對面永和豆漿店之員警衝向被告，而甲○○所駕駛之
    上開7402-FX號偵防車、另一組員警所駕駛之上開9U-8375號
    箱型車為防阻被告駕車逃逸，亦同時駕駛該等車輛前來攔阻
    被告，甲○○所駕駛之上開7402-FX號偵防車遂與被告所駕
    駛上開9491-VR號自用小客車發生撞擊等情，業據證人甲○○、乙○○於檢察事務官訊問及本院審理時證述在卷（見偵
    字第19283號卷第3頁至第4頁、本院卷第147頁至第149頁反
    面），並有現場照片32幀及道路交通事故現場圖1件附卷可
    稽（見偵字第19980號卷第12頁至第27頁、偵字第19283號卷
    第6頁）。且被告亦不否認有於前揭時地駕車停等丙○○拿
    東西卻遭員警圍捕，並與甲○○所駕駛之上開7402號偵防車
    發生撞擊等事實（見偵字第19283號卷第40頁至第42頁、本
    院卷第88頁、第149頁反面至第150頁、第151頁反面）。是
    上開證人甲○○、乙○○所述，堪信為真實。
  (二)證人甲○○雖又證稱：桃園市○○路157號前距離上開9491-
    VR號自用小客車、7402-FX號偵防車撞擊地點，約有2、30公
    尺遠云云（見本院卷第148頁），然該2處距離約僅5至10公
    尺一節，已據被告及證人乙○○分別陳明、證述在卷（見本
    院卷第149頁反面至第150頁），互核相符，且依現場照片所
    示之距離以觀，應以被告及證人乙○○所述為較可採。況依
    上開現場照片及道路交通事故現場圖所示，被告所駕駛之上
    開9491-VR號自用小客車左側車頭與員警甲○○所駕駛之上
    開7402-FX號偵防車車頭相撞擊地點，係在大業路與民富八
    街口處之黃線網區，被告上開9491-VR號自用小客車車頭傾
    向對向車道，並非緊臨路旁，顯見被告於前揭時地駕駛上開
    9491-VR號自用小客車與7402-FX號偵防車撞擊時，應有駕駛
    情形，並非仍在上開大業路157號前停等；再參以證人甲○○於本院審理時所述：被告看到我們同事衝上前，且丙○○
    被抓，所以要開車逃跑，撞擊時我們車都在行進中，被告當
    時沒有熄火（見本院卷第147頁至第148頁）及證人乙○○於
    本院審理時所述：我們要夾擊被告，沒想到被告衝出來，被
    告原先在定點等女友下來，但看到我們同事要抓他才跑等語
    （見本院卷第149頁反面），足徵被告當時確有駕車逃逸之
    動作無訛。
  (三)又依證人甲○○於本院審理時所述：被告看到伊同事衝上前
    ，且丙○○被抓住，所以要開車逃跑，伊當時從被告對向車
    道要開車去堵住被告的去路，伊另有同事駕駛一台9U-8375
    號白色廂型車從現場圖所示春日路60巷往大業路方向即被告
    右側開過來，被告逃逸的方向則是大業路往民光東路方向，
    我們開過去是要攔住被告前進，但是我們一過去就和被告的
    車撞擊等語（見本院卷第147頁至第148頁）；及證人乙○○
    於本院審理時所述：我們當時是要夾擊被告，沒想到被告衝
    出來，我們共有3台車同時要夾擊被告，但我們這台先與被
    告撞擊，9U-8375號車才慢慢靠近擋住被告，我們是從10公
    尺之外開向被告，原本是在路邊埋伏，聽到指揮官叫我們抓
    ，我們才衝出來等語（見本院卷第149頁正、反面），可徵
    被告駕駛上開9491-VR號自用小客車要逃逸時，證人甲○○
    所駕駛之7402-FX號偵防車也正從埋伏地點衝向被告，並非
    證人甲○○所駕駛之上開7402-FX號偵防車業已攔阻在被告
    車前，被告仍故意駕車撞擊甚明。另再參以上開現場照片及
    道路交通事故現場圖所示，被告上開9491-VR號自用小客車
    從路邊開出，車頭雖傾向對向車道，惟仍在自己車道內，且
    甲○○所駕駛之上開7402-FX號偵防車車頭業已轉入被告所
    行駛之車道內；而被告上開9491-VR號自用小客車原本是停
    在前揭大業路157號前等丙○○，而該處與撞擊地點僅距離
    約5至10公尺，已如前述，可見被告係因在停等丙○○處見
    有人圍捕而欲駕駛上開9491-VR號自用小客車逃逸，在路旁
    駛出未及回正之情形下，車頭才會朝向對向車道，而非為了
    衝撞甲○○所駕駛之7402-FX號偵防車。故縱被告所駕駛上
    開9491-VR號自用小客車與甲○○所駕駛之上開7402-FX號偵
    防車撞擊時，9491-VR號自用小客車之車頭朝向7402-FX號之
    車道，惟本件撞擊時既係7402-FX號偵防車之左側車頭侵入
    被告所駕駛之車道，尚難認此撞擊係出於被告故意衝撞甲○○所駕駛之上開7402-FX號偵防車所致，自亦無從推認被告
    有毀損、傷害之犯意。況甲○○所駕駛之上開7402-FX號偵
    防車從外觀上無從判定係警用車輛一節，已據證人甲○○、
    乙○○於本院審理時證述在卷（見本院卷第148頁、第149頁
    ），而當場表明警察身分者係埋伏於豆漿店之員警，亦已如
    前述，是被告對於甲○○所駕駛之7402-FX號偵防車係警用
    車輛一節，顯無從知悉，益徵被告於上揭時地僅意在駕車逃
    逸時，尚難認有何妨害公務之故意。至被告固於原審審理時
    對檢察官所起訴之犯罪事實為有罪陳述（見原審訴字第44號
    卷第21頁），然被告前於偵查及原審於準備程序初始均否認
    有前開犯行（見偵字第19980號卷第8頁至第9頁、原審審訴
    字第3107號卷第26頁、訴字第44號卷第20頁），且本件並非
    如起訴書犯罪事實所載，係甲○○、乙○○上前向被告表明
    警察身分，也非甲○○所駕駛之上開7402-FX號偵防車業已
    攔阻在被告所駕駛車輛之前，被告才駕車衝撞，已如前述，
    是被告前開自白尚不足憑為不利於被告之認定，亦附此敘明
    。
四、綜上所述，被告僅係為免遭警方逮捕，而圖駕車逃逸，並無
    直接證據足資證明被告有何衝撞員警以妨害公務、毀損及傷
    害之犯行，是本案依檢察官所舉證明方法，尚未達使本院得
    被告有罪之確信，此外，本院復查無其他積極證據足證被告
    犯罪，揆諸前開說明，自應為被告無罪之判決。原審對被告
    予以論罪科刑，容有未當。被告上訴意旨否認犯罪，指摘原
    判決不當，為有理由，應由本院將原判決撤銷改判，並諭知
    無罪之判決。
據上論斷，應依刑事訴訟法第369條第1項前段、第364條、第301
條第1項，判決如主文。
本案經檢察官何明楨到庭執行職務。
中    華    民    國    98    年    12    月    8     日
                  刑事第二十二庭審判長法  官  郭雅美
                                      法  官  洪于智
                                      法  官  李麗珠
以上正本證明與原本無異。
如不服本判決，應於收受送達後10日內向本院提出上訴書狀，其
未敘述上訴之理由者並得於提起上訴後10日內向本院補提理由書
（均須按他造當事人之人數附繕本）「切勿逕送上級法院」。
                                      書記官  陳禹任
中    華    民    國    98    年    12    月     9    日


司法院資訊處製作；財團法人民間司法改革基金會備份。
